臺灣彰化地方法院刑事判決　　　　　　　95年度訴字第1929號
公　訴　人　臺灣彰化地方法院檢察署檢察官
被　　　告　甲○○
指定辯護人　黃文皇律師
上列被告因偽造有價證券等案件，經檢察官提起公訴（95偵字第
5748號），本院判決如下：
    主  文
甲○○連續犯行使偽造私文書罪，處有期徒刑肆月，偽造之署押
「殷黃秀專」枚，均沒收之；又連續犯業務侵占罪，處有期徒
刑捌月；又犯偽造有價證券罪，處有期徒刑壹年陸月，偽造之支
票壹紙（付款人臺中商業銀行花壇分行、發票人丁○○，金額新
臺幣萬元、發票日期民國九十五年五月三十日）沒收之。應執
行有期徒刑貳年，偽造之支票壹紙（付款人臺中商業銀行花壇分
行、發票人丁○○，金額新臺幣萬元、發票日期民國九十五年
五月三十日）、偽造之署押「殷黃秀專」枚，均沒收之。
    事  實
一、甲○○於民國（下同）95年2月9日起，在丁○○所經營址設
    彰化縣花壇鄉○○街23號之「強力瓦斯行」，擔任會計乙職
    ，竟分別於下列時間、地點，為下列犯行：
  (一)甲○○基於意圖為自己不法之所有及行使偽造私文書之概括
    犯意：於95年5月10日14時許，在「強力瓦斯行」辦公桌
    抽屜內拿取老闆丁○○所有之臺中商業銀行花壇分行帳號
    000-00-0000000號活期存款簿1本、印章1枚，於當日14時39
    分許，至彰化縣花壇鄉臺中商業銀行花壇分行，盜用丁○○
    上開印章於取款條正面，偽造丁○○辦理領取活期存款意思
    表示之私文書，持向該分行承辦人員行使，而領取丁○○上
    開存款新臺幣（下同）7萬元，致使該行承辦人員陷於錯誤
    ，如數將該筆存款核准領取，足以生損害於丁○○、及該銀
    行對其客戶資料管理之正確性。甲○○取款後再將印章存摺
    放回上述抽屜內。甲○○承前概括犯意，於95年5月17日
    14 時許，在「強力瓦斯行」辦公桌抽屜內，拿取老闆娘丙○○○所有之臺中商業銀行信用卡（0000000000000000號）
    1張，得手後，於95年5月19日凌晨6時32分，至彰化縣花壇
    鄉○○路○段「勝太加油站」，持竊得之信用卡刷卡加油
    1270元，並在簽帳單偽簽「殷黃秀專」（起訴書誤寫為：丙○○○）署押後，因複寫成1式3份，除客戶存查聯自己留存
    外，將其餘複寫之2張簽帳單交予店員，而行使偽造私文書
    ，致使加油站員工陷於錯誤，誤認其為信用卡之真正持卡人
    ，准許甲○○加油後離去，足以生損害於丙○○○、勝太加
    油站。甲○○得手後再將上述信用卡放回抽屜內。
  (二)甲○○因為擔任「強力瓦斯行」會計，負責將瓦斯工所收回
    之瓦斯錢收入記帳等業務，竟基於意圖為自己不法之所有概
    括犯意，於95年4月29日起至95年5月10日止，利用收取瓦斯
    錢之機會，連續將其業務上所收部分款項擅自據為己用3次
    ，合計侵占5萬1640元。
  (三)甲○○另意圖自己不法所有，於95年5月間某日，在「強力
    瓦斯行」抽屜內，偷偷撕下丁○○所有空白支票用紙2張（
    以臺中商業銀行花壇分行為付款人，票號HTA0000000號及票
    號HTA0000000號）及竊得「丁○○」印章1枚，而竊取得手
    。其中1紙空白支票則因太過緊張而不小心撕破，遂順手丟
    棄。甲○○得手後將空白支票1張及印章1枚，帶回自己彰化
    縣花壇鄉○○村○○路○段978巷22弄29號租屋處後，意圖供
    行使之用，盜蓋「丁○○」印文在上述空白支票之發票人欄
    內，並偽造金額3萬元、發票日期95年5月30日之支票1紙，
    再基於意圖為自己不法所有之犯意，持所偽造之上述支票，
    於95年5月間某日，在彰化縣花壇鄉某處，向不知情之姨丈
    乙○○行使調借現金3萬元，足以生損害於丁○○、乙○○
    等人。乙○○並於95年5月30日將偽造之支票提示，然因印
    鑑錯誤遭退票。
  (四)案經臺中商業銀行發覺有異常刷卡現象，通知丁○○後，丁○○始察覺上情，並報警處理。
二、案經丁○○訴由彰化縣警察局彰化分局報告臺灣彰化地方法
    院檢察署檢察官偵查起訴。
    理  由
一、認定事實之理由及證據：
  (一)被告於警、偵訊及本院審理中，對上述事實均坦白承認。
  (二)證人（被害人）丁○○於警詢及偵查中之證述，可以證明：
    被告未經老闆丁○○同意，拿取台中商銀存摺、印鑑，偷取
    空白支票用紙二張、印章一枚，侵占款項5萬1640元等事實
    ；以及被告未經老闆娘丙○○○同意，拿取信用卡盜刷一筆
    交易之事實。
  (三)臺中商業銀行花壇分行監視器翻拍照片2張（警卷）、該行
    帳號000000000000號活期存款簿往來明細表（警卷）、該行
    取款憑條影本（警卷），可以證明被告盜領存款之事實。
  (四)勝太加油站簽帳單（警卷），可以證明被告盜刷信用卡，竟
    因太過緊張，將老闆娘姓名丙○○○誤寫為「殷黃秀專」。
  (五)票據掛失止付通知書（警卷）可證明丁○○支票用紙失竊之
    事實。
  (六)強力瓦斯行收支表（偵卷第16頁），可以證明收支差額情形
    ，即被告侵占之事實。
  (七)現場照片4張可證明強力瓦斯行內現金、信用卡、存摺等失
    竊之位置。
  (八)綜上所述，本案事證明確，被告犯行已可認定。
二、論罪科刑之理由：
  (一)信用卡契約有多數當事人存在，有持卡人、商家、發卡銀行
    、清算機構等。冒用信用卡之人，向特約商家謊稱為真正持
    卡人，施用詐術，使商家陷於錯誤，並交付取得金錢、物品
    、服務，已符合詐欺罪要件。惟商家依照特約在已盡善良管
    理人注意之情形下，仍無法分辨盜刷時，則可將損失轉嫁給
    發卡銀行吸收，並自銀行獲得補償，此時是否仍構成詐欺犯
    罪？本院認為：商家因冒用人之施用詐術行為，提供一定金
    錢、商品、服務，其財產上損害已經發生，縱然事後向銀行
    獲得補償，亦僅是損害填補而已，不影響詐欺罪成立。更何
    況商家若是未盡善良管理人注意時，不能將損失轉嫁銀行，
    則銀行亦無受損失可言。故本院認為偽造簽名盜刷信用卡之
    被害人，應為真正持卡人及商家。
  (二)核被告於犯罪事實(一)所為，係犯：刑法第216條、210條之行
    使偽造私文書罪、刑法第339條第1項詐欺取財罪。被告在信
    用卡簽帳單上偽造署押，在取款單上盜用印鑑，是偽造私文
    書之部分行為，而偽造私文書後持以行使，其偽造之低度行
    為被行使之高度行為吸收，均不另論罪。被告於犯罪事實(一)
    先後2次行使偽造私文書、詐欺取財，均時間緊接，犯罪構
    成要件相同，顯係各基於概括之犯意反覆為之，均為連續犯
    ，均應依修正前刑法第56條規定，論以「連續行使偽造私文
    書罪」「連續詐欺取財罪」，並均加重其刑。而「連續行使
    偽造私文書罪」，係為達成「連續詐欺取財罪」之方法，二
    罪之間有方法目的之牽連關係，應適用修正前刑法第55條，
    從一重之「連續行使偽造私文書罪」論處。
  (三)被告於犯罪事實(二)所為，係犯：刑法第336條第2項業務侵占
    罪。被告先後3次侵占行為，時間緊接，犯罪構成要件相同
    ，顯係基於概括之犯意反覆為之，為連續犯，應依修正前刑
    法第56條規定，論以「連續業務侵占罪」，加重其刑。
  (四)被告於犯罪事實(三)所為，係犯；刑法第201條第1項偽造有價
    證券罪、第320條第1項竊盜罪。被告盜蓋丁○○印文行為，
    為偽造有價證券之行為所吸收，又其行使之輕度行為亦為偽
    造之重度行為所吸收，又行使有價證券當然含有詐欺取財之
    成分，均不另論罪。詐欺取財部分既不獨立論罪，亦無裁判
    上一罪關係，因此縱然被告與被害人乙○○雖是三親等旁系
    血親，乙○○未提出告訴，亦無適用刑法第343條、第324條
    第2項親屬之間詐欺告訴乃論問題。而竊盜罪係為達成偽造
    有價證券之方法，二罪之間有方法目的之牽連關係，應適用
    修正前刑法第55條，從一重之「偽造有價證券罪」論處。
  (五)上述「連續行使偽造私文書罪」「連續業務侵占罪」「偽造
    有價證券罪」三罪罪名有異，犯意各別，應分論併罰。
  (六)酌減理由：
    被告所犯刑法第201條偽造有價證券罪，其法定最輕本刑為
    「3年以上有期徒刑」，被告於行為時除毒品觀察勒戒前科
    外，本無其他不良素行，僅因年輕識淺，所偽造之支票僅一
    張，面額僅三萬元，而被害人丁○○、乙○○均於準備程序
    中到庭表示原諒被告，本院認為若宣告最低本刑仍嫌過重，
    其犯罪情狀可憫恕，爰依刑法第59條減輕其刑至二分之一。
  (七)法律變更比較：
    被告行為後，刑法於95年7月1日大幅修正施行，按刑法第2
    條第1項規定：「行為後法律有變更者，適用行為時之法律
    。但行為後之法律有利於行為人者，適用最有利於行為人之
    法律。」應比較適用如下：
  1.刑法第55條牽連犯、第56條連續犯之舊規定，將本質數罪論
    以一罪，自屬有利於被告之設計。雖然修正後已刪除55條牽
    連犯、56條連續犯之規定，但仍應適用牽連犯、連續犯之規
    定。
  2.刑法第339條第1項、第201條第1項、第336條第2項罰金刑部
    分，因刑法第33條第5款修正，計價單位及下限均有變動，
    最低罰金由銀元1元（新台幣3元）提高到新台幣1000元，以
    修正前之規定有利於被告，應適用修正前規定。
  3.定執行刑之方法，修正前刑法第51條第5款最高執行刑為20
    年；修正後變更為30年，應適用修正前之第51條第5款有利
    於被告。
  (八)量刑審酌：被告原本家庭環境單純，僅因結識因販毒（89年
    4月8日）假釋出監之丈夫，自己也染上毒品惡習，而其丈夫
    被撤銷假釋殘刑，94年11月13日再度入監，假釋殘刑尚有7
    年7月21日之久。被告與其丈夫育一女現年五歲，現由其婆
    家撫育中。被告面對環境挫折，並未堅強面對，竟也藉由毒
    品逃避現實，自甘墮落，被裁定觀察勒戒，又因施用毒品甫
    經本院於95年12月29日（95年訴字2050號判決）判刑，終究
    是毒品害人不淺，被告自己欠缺自制力，亦應檢討。被告辯
    稱是為了償還其丈夫入監前購毒所欠款項，才挺而走險犯罪
    ，雖然犯罪手法多樣，但各項手法獲利數目亦不多，而且各
    項犯罪均留下大量破綻，可見被告並非工於心計之惡性重大
    之徒，且被害人丁○○、乙○○均表示原諒被告，被告目前
    仍暫居在強力瓦斯行裡擔任會計，被告犯後已坦承犯行之態
    度等一切情狀，量處如主文所示之刑，並定應執行刑。
  (九)沒收：
  1.偽造之支票1張，目前在被害人乙○○保管中，應依刑法第
    205 條沒收之。
  2.被告於勝太加油站刷卡消費之簽帳單，是舊式1式3聯（刷卡
    人1聯、特約商店2聯、財團法人聯合信用卡處理中心或發卡
    銀行3聯），本件偽造之「殷黃秀專」簽名1式3份（持卡人
    收執聯已附警卷），均應依刑法第219條沒收之。
  (十)不另為無罪諭知部分：
  1.公訴意旨另以：被告於95年5月10日竊取丁○○之上開存摺
    1本、印章1枚；95年5月17日竊取丙○○○之信用卡1張，均
    觸犯刑法320條之竊盜罪。
  2.惟被告否認竊盜，並辯稱該存摺、印章、信用卡用畢即原物
    歸還，並未據為己有等語。而被害人是事後接獲銀行通知，
    找出存摺發現有不明提款，信用卡帳單亦有不明款項，才知
    悉被告犯行，可知該存摺、印章、信用卡並未遺失。被告並
    無將存摺、印章、信用卡納為己有之意思，僅取得他人之物
    為一時之用，事後物歸原處，俗稱為「使用竊盜」，核與竊
    盜罪之成立要件尚有未合，要難遽以該罪論擬。惟檢察官認
    為此與上屬有罪之「連續行使偽造私文書」有裁判上一罪之
    牽連關係，故不另為無罪諭知。
三、適用法條：
  (一)刑事訴訟法第299條第1項。
  (二)修正前刑法第56條、第55條、第339條第1項、第336條第2項
    、第201條、第59條、第51條第5款。刑法第2條第1項、第21
    6條、210條、219條、205條。
  (三)罰金罰鍰提高標準條例第1條前段。
本案經檢察官鮑慧忠到庭執行職務。
中　　華　　民　　國　　96　　年　　1　　月　　10   　日
                  刑事第三庭    審判長法官  林欽章
                                法      官  姚銘鴻
                                法      官  葉明松
以上正本證明與原本無異。
如不服本判決，應於判決送達後10日內，向本院提出上訴狀（ 須
附繕本 ）。
中　　華　　民　　國　　96　　年　　1　　月　　10   　日
                                書  記  官  于淑真
【附錄本案論罪科刑條文】
中華民國刑法第201條第1項
意圖供行使之用，而偽造、變造公債票、公司股票或其他有價證
券者，處3 年以上 10 年以下有期徒刑，得併科 3 千元以下罰
 金。
中華民國刑法第205條
偽造、變造之有價證券、郵票、印花稅票、信用卡、金融卡、儲
值卡或其他相類作為提款、簽帳、轉帳或支付工具之電磁紀錄物
及前條之器械原料及電磁紀錄，不問屬於犯人與否，沒收之。
中華民國刑法第210條
偽造、變造私文書，足以生損害於公眾或他人者，處 5 年以下有
期徒刑。
中華民國刑法第216條
行使第 210 條至第 215 條之文書者，依偽造、變造文書或登載
不實事項或使登載不實事項之規定處斷。
中華民國刑法第219條
偽造之印章、印文或署押，不問屬於犯人與否，沒收之。
中華民國刑法第339條第1項
意圖為自己或第三人不法之所有，以詐術使人將本人或第三人之
物交付者，處 5 年以下有期徒刑、拘役或科或併科 1 千元以下
罰金。
中華民國刑法第336條第2項
對於業務上所持有之物，犯前條第 1 項之罪者，處 6 月以上
5 年以下有期徒刑，得併科 3 千元以下罰金。
中華民國刑法第320條第1項
意圖為自己或第三人不法之所有，而竊取他人之動產者，為竊盜
罪，處 5 年以下有期徒刑、拘役或 5 百元以下罰金。
